【裁判字號】    95,上易,345
【裁判日期】    950815
【裁判案由】    竊盜
【裁判全文】
臺灣高等法院臺南分院刑事判決         95年度上易字第345號
上  訴  人
即  被  告  甲○○
選任辯護人  黃進祥  律師
            江順雄  律師
            黃建雄  律師
上列上訴人因竊盜案件，不服臺灣台南地方法院95年度易字第79
號中華民國95年5月11日第一審判決（起訴案號：臺灣台南地方
法院檢察署95年度偵字第1045號），提起上訴，本院判決如下：
    主  文
上訴駁回。
    事  實
一、甲○○前於民國91年間因妨害公務案件，經原審法院以91年
    度易字第五二九號判決判處有期徒刑三月，如易科罰金，以
    三百元折算一日，嗣經本院以91年度上易字第790號駁回上
    訴，於91年7月30日確定後，嗣92年1月30日期滿執行完畢，
    猶不知悔改，竟意圖為自己不法之所有，於94年11月5日13
    時許，前往位於臺南市○區○○路二段310號大潤發流通事
    業股份有限公司臺南分公司（以下簡稱大潤發臺南店）。甲
    ○○在大潤發臺南店一樓３Ｃ部門內，拿取價值新臺幣（下
    同）一百一十九元之神腦國際牌充電器一個（以下簡稱系爭
    充電器）後，前往地下一樓方向，刻意沿賣場邊緣行走，嗣
    同日13時10分許至飲料區時，甲○○佯裝購買飲料，竟趁機
    著手將系爭充電器置入其左邊之褲袋內，得手後旋將飲料放
    置在該處，由原路走回熟食區後，再行折返至飲料區，將原
    先所挑選之飲料保特瓶裝可口可樂及鋁箔包裝統一純喫茶各
    一瓶，共價值五十五元取走，至結帳區時，甲○○「並未將
    藏放在褲袋內之系爭充電器一併取出結帳」，即行離去。因
    上開情形早經大潤發臺南店安全管理課人員乙○○發覺，尾
    隨在後，並於甲○○通過結帳區，出了感應器區域時將其攔
    下，惟甲○○竟在乙○○無搜索權限下，假意表示系爭充電
    器仍在大潤發臺南店賣場內，乙○○遂隨同甲○○返回賣場
    ，二人走至放置泡麵之糖果餅乾區後，甲○○將系爭充電器
    取出放置在該處，表示並未將系爭充電器攜出賣場，乙○○
    乃報警處理。
二、案經乙○○告訴臺南市警察局第五分局報告臺灣臺南地方法
    院檢察署檢察官偵查起訴。
    理  由
一、查本件證人乙○○係就其本身親自目睹之事實作證，自有證
    據能力，辯護人稱係證人個人推測之詞，不無誤會，合先敘
    明。
二、原審訊據被告甲○○矢口否認有何竊盜犯行，辯稱：「我當
    天有去大潤發臺南店購物消費，也有挑選系爭充電器，但最
    後決定不買系爭充電器，把它放在賣場內生鮮超市區的放置
    泡麵處後，便拿我所購買的飲料前往結帳區結帳。我並沒有
    將系爭充電器放在左邊褲袋內，也沒有將它攜出結帳區外，
    我陪同乙○○進入賣場內時，也確實是在生鮮超市區看到系
    爭充電器」云云（見原審卷第15頁），經查：
  (一)本件被告甲○○確實於94年11月5日13時許，前往大潤發臺
    南店購物，先在３Ｃ部門拿取系爭充電器一個後，前往地下
    一樓飲料區，再挑選保特瓶裝可口可樂及鋁箔包裝統一純喫
    茶各一瓶至結帳區，結帳完畢後，再與大潤發臺南店安檢人
    員乙○○進入賣場內，最後系爭充電器係在大潤發臺南店放
    置泡麵之糖果餅乾區出現之事實，業據證人即大潤發臺南店
    安全管理課人員乙○○於原審審理時證述明確（見原審卷第
    48至53頁），復有監視器翻拍照片四張（見警卷第11至12頁
    ）、被告購買上述飲料之送貨單及統一發票影本各一紙（見
    警卷第15頁）在卷可稽，而扣案之系爭充電器並有拍攝照片
    二張存證（見警卷第8、10頁），業經大潤發臺南店領回（
    見警卷第9頁之贓物認領保管單一紙），被告於警詢、偵查
    及原審審理中亦對上情坦承不諱，因此，本件所應審究者，
    即為被告有無在賣場內將系爭充電器放置在左邊褲袋內攜出
    賣場，並於乙○○察覺時又刻意返回賣場內將系爭充電器取
    出置於泡麵區。
  (二)證人乙○○於原審審理時證稱：「我當時有看到被告在一樓
    ３Ｃ賣場選購系爭充電器，由於有注意到被告的行為特徵，
    所以才特別注意監視他，我便先到地下一樓。大約一點時，
    我看到被告搭手扶梯到地下一樓，手中還是拿著系爭充電器
    ，被告是沿著肉品區往熟食區、烘焙區、牛奶區的方向移動
    ，到了飲料區的交接處時，被告拿了大瓶汽水及小瓶鋁箔包
    飲料，這時系爭充電器還在被告手中，我親眼看見被告假裝
    要購買這二瓶飲料時，把系爭充電器放入左邊褲袋。被告並
    沒有立即購買這二瓶飲料，放下飲料後再折回熟食區，到熟
    食區也沒有買東西，隨意看了一下，再返回飲料區，把二瓶
    飲料拿在手上，便沿著賣場邊緣，前往結帳櫃臺結帳，被告
    結完帳後，出了感應器區域，我發覺被告未將系爭充電器從
    褲袋取出結帳，便把被告攔下來。我詢問被告有無東西未結
    帳，被告表示都結帳了，我看見被告左邊褲袋有鼓起，再問
    被告有無將系爭充電器拿出來結帳，被告說已經將系爭充電
    器丟在賣場內，並沒有拿出來。由於我並沒有權力搜索被告
    身體，便詢問被告可否同意一起前往放置充電器的地方，被
    告後來帶我到泡麵區，便在泡麵區端架的轉角處，在我面前
    親自從褲袋中拿出系爭充電器，說系爭充電器是在這裡。但
    是被告先前的行走路線以及時間都很短，也根本沒有走到泡
    麵區；我之所以不在結帳區就攔下被告，是因為曾有顧客抱
    怨有部分物品是尚未結帳，而不是不結帳。」等語（見原審
    卷第48至51頁）。上開證詞有關被告在大潤發臺南店賣場內
    所有活動情形、何時著手將系爭充電器放入褲袋內、被發覺
    後又如何將系爭充電器攜回賣場置放等本案待證事實重大事
    項，核與其在警詢及偵查時所為證詞完全相符（見警卷第5
    至7頁，核交卷第4至6頁）；而在原審並未先行提示「被告
    於大潤發臺南店行走路線圖」（見警卷第13至14頁）予證人
    之情形下，證人於原審中對於被告行走路線所為之證述，亦
    與其所繪製之前開路線圖標示完全吻合，且上開平面圖亦與
    大潤發臺南店所提供之空白賣場平面圖一致（見原審卷第37
    至39頁）。此外，證人與被告先前毫不認識，且證人為空軍
    機械學校畢業，於擔任花蓮四○一聯隊副大隊長時以上校軍
    階退伍，並無刑事前科，在大潤發臺南店任職五年期間處理
    過類似情形約有三百多件，僅四至五件報警處理，本件乃證
    人第一次出庭作證，且為其所遇到第一件返回賣場置放物品
    的情形，而大潤發臺南店亦未要求被告應給付十倍賠償（見
    原審卷第51至53頁）。因此，證人乙○○個人之人格憑信性
    與證詞之一致性，均毫無瑕疵可指，足認其所為之證詞真實
    可信，已可證明被告確實有下手行竊系爭充電器藏放在左邊
    褲袋得手，於被發覺後再將系爭充電器攜回賣場放置。
  (三)被告雖曾表示在95年2月21日準備程序期日所穿著之衣褲，
    即為案發當日之穿著，經原審命被告將系爭充電器置放在左
    邊褲袋後拍攝照片二張（見原審卷第27頁），亦不能看出被
    告辯稱所謂褲袋有明顯突起或可直接看到系爭充電器等情形
    。至於被告抗辯褲袋如有放置系爭充電器，應會暴露在外云
    云（見原審卷第28頁照片），惟此與證人乙○○證稱當時並
    無法直接看出被告褲袋內物品之證詞不合。又被告聲請調閱
    大潤發臺南店案發當時之監視器錄影光碟，業經該公司表示
    已逾保存期限，電腦檔案已磁碟化銷毀，有該公司95年2月
    18日大潤發臺南安字第９５０２１８號函文一份可查（見原
    審卷第29頁），上開證據資料俱無從作有利於被告之認定。
    綜上，本案事證明確，被告犯行應堪認定。
三、核被告所為，係犯刑法第320條第一項之竊盜罪。又被告因
    妨害公務案件，經原審判處有期徒刑三月，如易科罰金，以
    三百元折算一日，嗣經本院駁回上訴確定後，於92年1月30
    日期滿執行完畢，有臺灣高等法院被告前案紀錄表一份在卷
    可憑（見原審卷第6頁），其受有期徒刑之執行完畢，五年
    以內再犯本件有期徒刑以上之罪，按本件被告不論依修正前
    之刑法第47條，或修正後之刑法第47條第1項之規定，均構
    成累犯，對被告而言並無有利或不利之情形，自不生新舊法
    比較之問題，應逕依修正前之刑法第47條，論以累犯，並加
    重其刑。按行為後法律有變更者，適用行為時之法律。但行
    為後之法律有利於行為人者，適用最有利於行為人之法律，
    刑法第2條第1項定有明文。查本件被告犯罪時之刑法第41條
    第1項前段規定：「犯最重本刑為5年以下有期徒刑以下之刑
    之罪，而受6個月以下有期徒刑或拘役之宣告，因身體、教
    育、職業、家庭之關係或其他正當事由，執行顯有困難者，
    得以1 元以上3元以下折算一日，易科罰金。」又受刑人行
    為時之易科罰金折算標準，修正前罰金罰鍰提高標準條例第
    2條前段（現已刪除）規定，就其原定數額提高為100倍折算
    1日，則本件受刑人行為時之易科罰金折算標準，應以銀元
    300元折算1日，經折算為新臺幣後，應以新臺幣900元折算
    為1日。惟95年7月1日修正公布施行之刑法第41條第1項前段
    則規定：「犯最重本刑為五年以下有期徒刑以下之刑之罪，
    而受六個月以下有期徒刑或拘役之宣告者，得以新臺幣一千
    元、二千元或三千元折算一日，易科罰金。」比較修正前後
    之易科罰金折算標準，以95年7月1日修正公布施行前之規定
    ，較有利於受刑人，則應依刑法第2條第1項前段，本件被告
    應適用修正前刑法第41條第1項前段規定，定其折算標準。
    又查修正後之規定係以適用行為時法為原則，因此原判決雖
    未及比較適用，然上訴本院後，經比較新舊法，行為後之法
    律並非較有利於行為人，仍應適用行為時法，則原判決適用
    行為時法即無不當，自不構成撤銷之事由，合先敘明。
三、原審法院因認被告犯行事證明確，適用刑法第三百二十條第
    一項、修正前刑法第四十七條、第四十一條第一項前段，修
    正前罰金罰鍰提高標準條例第一條前段、第二條之規定，並
    審酌被告曾有傷害、贓物、妨害公務等前科（見原審卷第3
    至7頁），素行不佳，又犯本罪，及其犯罪之動機、目的、
    手段，被發覺後又惡意將系爭充電器攜回賣場，導致大潤發
    臺南店安全管理人員有受栽贓危險之虞，犯後一再矯飾犯行
    ，毫無悛悔之心，且未與被害人和解，犯後態度不佳，念本
    件竊得物品僅價值一百十九元，且經被害人領回等一切情狀
    ，量處有期徒刑陸月，如易科罰金，以銀元參佰元即新台幣
    玖佰元折算壹日，認事用法並無不當、量刑亦甚妥適，被告
    仍執前詞否認犯行，指摘原判決不當提起上訴，核無理由，
    應予駁回。
據上論結，應依刑事訴訟法第368條、刑法第2條第1項判決如主
文。
本案經檢察官羅清溪到庭執行職務。
中    華    民    國    95    年    8     月    15    日
                  刑事第三庭    審判長法  官  陳義仲
                                      法  官  陳顯榮
                                      法  官  宋明蒼
以上正本證明與原本無異。
不得上訴。
                                      書記官  翁心欣
中    華    民    國    95    年    8    月     15    日
附錄本案論罪科刑法條全文：
刑法第三百二十條第一項
意圖為自己或第三人不法之所有，而竊取他人之動產者，為竊盜
罪，處五年以下有期徒刑、拘役或五百元以下罰金。


司法院資訊處製作；財團法人民間司法改革基金會備份。
